【裁判字號】    90,上易,2258
【裁判日期】    900727
【裁判案由】    重利
【裁判全文】
臺灣高等法院刑事判決                            九十年度上易字第二二五八號
    上  訴  人
    即  被  告  甲○○
右上訴人因重利案件，不服臺灣板橋地方法院九十年度易字第一二二二號，中華民國
九十年四月三十日第一審判決 (起訴案號：臺灣板橋地方法院檢察署八十九年度偵字
第一九七三三號) 提起上訴，本院判決如左：
    主  文
上訴駁回。
    事實及理由
一、本案經本院審理結果，認第一審以上訴人即被告甲○○犯刑法第三百四十四條之
    重利罪，判處有期徒刑參月，並諭知易科罰金折算之標準為三百元折算一日，其
    認事用法及量刑均無不當，應予維持，並引用第一審判決書記載之事實、證據及
    理由。(如附件)。
二、被告上訴意旨略以：本件借款被告初始即非以乘乙○○急迫、輕率或無經驗而貸
    款予伊，陳稱伊先借嗣領薪即還，又未確定利息，故乃以五個月為限，提早還可
    退利息，被告隨伊意思，不疑其說，惟利息先扣一萬元，以月息計，簽立借據、
    本票，身分證原要留影本為底即還，陳第五天打電話稱要返錢，並約時、地；被
    告遂依所指帶本票、借據及伊身分證，擬歸還並計算退息；尚未見面，即遭埋伏
    之中和分局員警，包圍遂而逮補。被告坦承借款予乙○○，但否認重利，然不為
    接受，筆錄製作亦難置辯云云。惟查，被害人乙○○確係因急需用錢，不得已乃
    依被告刊登之廣告聯絡被告借款等情，業據被害人乙○○於警訊中陳述綦詳（見
    偵查卷第七頁背面）。復查，被告雖質疑警訊筆錄與其實際陳述有間，然據被告
    另於檢察官偵查中之陳述明確供稱：（問：是否被害人乙○○向你借五萬元，預
    扣利息、手續費，實拿三萬八千元？），是，利息是一月一萬元，手續費二千元
    ，不是十天計算一次等語（見偵查卷第十六頁反面）。依其陳述，借五萬元每月
    利息一萬元，利息先扣，外加手續費二千元，其借款利率已高達月息百分之二十
    ，年息百分之二百四十以上，遠遠超過民間一般當舖之流當利率數倍，自屬重利
    。再查，被告在原法院審理中雖另又改稱：是借五萬元，借五個月利息共一萬元
    ，先扣一萬元利息，那時（指偵查中）緊張說錯了云云。然查，被告於檢察官偵
    訊時已明確陳明：利息是一月一萬元，不是十天計算一次等語；即在上訴狀中仍
    記載「利息先扣一萬元，以月息計」云云（見上訴狀）；則一萬元自應係一個月
    之利息。被告所謂「借五萬元，借五個月利息共一萬元」，顯係臨訟編篹之詞，
    委無足採。被告之上訴意旨否認有重利犯行，並執以指摘原判決不當，並無理由
    ，應予駁回。
三、被告甲○○經合法傳喚，無正當理由不到庭，爰不待其陳述逕行判決。
據上論結，應依刑事訴訟法第三百七十三條、第三百六十八條、第三百七十一條，判
決如主文。
本案經檢察官劉靜婉到庭執行職務。
中      華      民      國    九十      年      七      月    二十七    日
                              臺灣高等法院刑事第十二庭
                                  審判長法  官   劉  景  星
                                        法  官   陳  志  洋
                                        法  官   陳  博  志
右正本證明與原本無異。
不得上訴。
                                        書記官   陳  嘉  文
中      華      民      國     九十     年    七      月    二十七      日
附錄：本案論罪科刑法條全文
甲○○乘他人急迫，貸以金錢，而取得與原本顯不相當之重利，處有期徒刑參月，如
易科罰金，以參佰元折算壹日。扣案之本票壹紙、借據壹紙均沒收。


司法院資訊處製作；財團法人民間司法改革基金會備份。
